【裁判字號】    89,上訴,1298
【裁判日期】    890503
【裁判案由】    違反公司法
【裁判全文】
臺灣高等法院臺中分院刑事判決          民國八十九年度上訴字第一二九八號
    上  訴  人  臺灣臺中地方法院檢察署檢察官
    被      告  乙○○
右上訴人因被告違反公司法案件，不服臺灣臺中地方法院中華民國八十九年五月三日
第一審判決（民國八十九年度訴字第一○號，起訴案號：臺灣臺中地方法院檢察署民
國八十八年度偵字第二三七九一號），提起上訴，本院判決如左：
    主      文
上訴駁回。
    理      由
一、公訴意旨略以：被告乙○○（以下簡稱被告）係斌城有限公司（下稱斌城公司）
    董事，為斌城公司負責人，明知斌城公司於民國（下同）七十九年二月二十一日
    （公訴意旨誤載為八十年七月二十五日）設立時，股東李春忠、李王秀霞、李翠
    蘭（被告親屬）徐于茜（被告女友，原名徐麗美）實際上並未出資或出資額不足
    ，乙○○仍以申請文件表明收足斌城公司資本額新台幣（下同）五百萬元（應係
    二百萬元），向省政府建設廳申請公司登記設立。嗣因被告積欠丙○○債務，並
    將斌城公司解散，致使丙○○催討無著而生損害，因認被告涉有違反公司法第九
    條第三項之不實登載罪嫌云云。
二、按犯罪事實應依證據認定之，無證據不得推定其犯罪事實。刑事訴訟法第一百五
    十四條定有明文。公訴意旨指被告涉有前揭違反公司法之犯行，無非以被告於偵
    查中之自白及告發人丙○○之指述，復佐以證人李王秀霞、李翠蘭、徐麗美之證
    詞為據。
三、訊據被告堅詞否認有何違反公司法之犯行，並辯稱斌城公司股本確有繳納，其中
    若干股東之股款係由被告代為繳納，並無資本不足之情事等語。經查：
    (一)徐于茜、李翠蘭等均於偵查中證稱確曾出資成立斌城公司（見偵卷第八頁背面
      、第十頁背面）等語，從而公訴意旨指稱彼等於偵查中證述並未實際繳納股款
      云云，要與事實不符。
    (二)斌城公司於設立之初及嗣後增資時之登記，確實收齊應繳股款，業據原審調取
      斌城公司相關登記卷證核閱無訛，並有會計師甲○○簽證之公司行號資本額查
      核報書、斌城公司股東繳納股款明細表、資產負債表、有限公司設立登記事項
      卡、變更登事項卡（均原本）及「斌城公司籌備處乙○○」台中區中小企業銀
      行活期存款存摺影本等在卷可稽，足見被告所辯並非虛妄。
    (三)證人甲○○於原審審理中亦證稱：「（提示斌城有限公司案卷，裡面的單據是
      否正確？）我確實有核對過存摺，都是與資產負債表相符的，我當時是負責查
      核的，確實公司存摺有二百萬元，因此我才出具查核報告書。存摺也是當事人
      提供給我們的，我們是根據銀行存摺來做報告的」「（有關後來資本額變更為
      五百萬元是否也是由你處理？）這也是我審核的，也是根據資產負債表和存摺
      審核的」（見原審卷八十九年四月十九日審理筆錄）等語，於本院亦為相同之
      證述（見本院卷第廿、廿一頁）而甲○○為專業會計師，與被告並無特殊情誼
      ，簽證當時距今將近二十年，衡諸常情，甲○○斷不致於故為不實簽證，自陷
      偽造文書之刑事責任，故其所述應堪採信。
    (四)證人李王秀霞於偵查雖證稱，都是被告辦的，我沒有拿錢出來等語，惟於原審
      審理中更正其於偵查中之證述，並稱其所謂「沒拿錢出來」一語，意即被告代
      其繳納等情，而證人李王秀霞為被告之母，被告代其母繳足參加公司股東之股
      款，乃屬常情，應無可疑，況公司股東若已繳足股款，縱使他人代為繳納，亦
      無不法可言，從而被告既已代其母繳足股款，據以辦理斌城公司之設立及嗣後
      增置變更登記，自與無交足股款為不實登載有別。
四、綜上所述，斌城公司於設立之初及嗣後增資，均曾確實收足股款，並經會計師審
    查簽證無訛。此外復查無其他證據足以證明被告確有公訴意旨所指違反公司法第
    九條第三項之犯行，自屬不能證明被告犯罪，原審為被告無罪之諭知，經核尚無
    不合，檢察官上訴意旨，仍執陳詞指摘原判決不當，為無理由，應予駁回。
五、據上論斷，應依刑事訴訟法第三百六十八條，判決如主文。
本案經檢察官丁○○到庭執行職務。
中      華      民      國    八十九     年      九     月      十三    日
                                  臺灣高等法院臺中分院刑事第一庭
                                        審判長法  官  陳  紀  綱
                                              法  官  蕭  錦  鍾
                                              法  官  陳  登  源
右正本證明與原本無異。
如不服本判決應於收受送達後十日內向本院提出上訴書狀，其未述上訴之理由者並
得於提起上訴後十日內向本院補提理由書（均須按他造當事人之人數附繕本）。
                                              書記官  林  桂  鳳
中      華      民      國    八十九     年      九     月      十五    日
                                                                        Ｃ


司法院資訊處製作；財團法人民間司法改革基金會備份。
